臺灣苗栗地方法院民事裁定
111年度繼字第6號
聲  請  人  臺灣土地銀行股份有限公司

法定代理人  何英明  
代  理  人  傅天興  
關  係  人  彭冠欽  

上列聲請人聲請選任遺產管理人事件，本院裁定如下：
    主  文
選任關係人彭冠欽為被繼承人彭國俊（男，身分證統一編號：Z0
00000000號，民國107年7月15日死亡，生前住苗栗縣○○鄉○○村00
鄰○○路00號）之遺產管理人。
准對被繼承人彭國俊之大陸地區以外繼承人為承認繼承之公示催
告。
被繼承人彭國俊之大陸地區以外繼承人，應自本公示催告最後登
載新聞紙之日起，1年內承認繼承，上述期限屆滿，無繼承人承
認繼承時，被繼承人彭國俊之遺產，於清償債權並交付遺贈物後
，如有剩餘即歸屬國庫。
聲請程序費用新臺幣1,000元由被繼承人彭國俊之遺產負擔。
    理  由
一、本件聲請意旨略以：被繼承人彭國俊於民國107年7月15日死
    亡，聲請人係被繼承人之債權人，有本院苗院源98執地4231
    字第04850號債權憑證，因被繼承人生前向聲請人借款新臺
    幣（下同）120萬元，尚積欠借款本金、利息及違約金迄未
    清償，被繼承人之全體繼承人已向法院聲明拋棄繼承，依貸
    款契約第16條約定，借款視為全部到期，應即清償全部借款
    ，惟迄今並無召開親屬會議，選定遺產管理人，又關係人彭
    冠欽為被繼承人之兄弟且為上開土地共有人，由關係人擔任
    遺產管理人應為妥適，爰依民法第1178條第2項規定聲請選
    任遺產管理人並選任關係人為被繼承人之遺產管理人等語。
二、按繼承開始時，繼承人之有無不明者，由親屬會議於一個月
    內選定遺產管理人，並將繼承開始及選定遺產管理人之事由
    ，向法院報明。親屬會議依前條規定為報明後，法院應依公
    示催告程序，定六個月以上之期限，公告繼承人，命其於期
    限內承認繼承。無親屬會議或親屬會議未於前條所定期限內
    選定遺產管理人者，利害關係人或檢察官，得聲請法院選任
    遺產管理人，並由法院依前項規定為公示催告。又先順序繼
    承人均拋棄其繼承權時，由次順序之繼承人繼承。其次順序
    繼承人有無不明或第四順序之繼承人均拋棄其繼承權者，準
    用關於無人承認繼承之規定，民法第1177條、第1178條、第
    1176條第6項分別定有明文。次按法院選任、改任或另行選
    任財產管理人時，應詢問利害關係人及受選任人之意見。又
    上開規定，除法律別有規定外，於遺產管理人、遺囑執行人
    及其他法院選任財產管理人準用之，家事事件法第146條、
    第141條亦有明文規定。
三、經查：聲請人主張之事實，業據其提出土地建物登記簿謄本
    、借據影本、本院苗院源98執地4231字第04850號債權憑證
    、繼續執行紀錄表、本院民事執行處強制執行金額計算書分
    配表、分配結果彙總表、戶籍謄本、繼承系統表、本院苗院
    雅家字第05088號函、本院苗院傑家家五107司繼435字第255
    57號、107司繼484字第26182號通知影本、全國財產稅總歸
    戶財產查詢清單等件為證，並經本院依職權調取相關拋棄繼
    承卷宗查閱無誤。依上開資料所示，被繼承人彭國俊已知之
    法定繼承人均已死亡或辦理拋棄繼承，是否仍有應繼承之人
    不明，而其親屬會議亦未於法定期間內選定遺產管理人，致
    聲請人無法對被繼承人彭國俊之財產主張權利，是其聲請本
    院選任被繼承人彭國俊之遺產管理人，洵屬有據。
四、另關於遺產管理人之人選，關係人彭冠欽於本院審理時表示
    ：原則上同意擔任本件遺產管理人。本院審酌關係人彭冠欽
    為被繼承人名下土地之共有人之一，且為其弟，具有一定之
    親誼關係，有聲請人提出上揭土地登記第一類謄本、戶籍謄
    本附卷可稽，關係人就被繼承人之財產狀況較他人瞭解而有
    助於遺產管理人職務之遂行，再考量關係人雖已拋棄繼承而
    無清償被繼承人債務之義務，但仍有協助清理債務之社會責
    任，再者，其既已拋棄繼承，要不致有利害偏頗之虞。是故
    考量關係人與被繼承人親屬關係之密切性、管理職務之適切
    性及期程序之公正、公信起見，認選任關係人為被繼承人之
    遺產管理人為適當，爰裁定如主文第1項所示，併依法為承
    認繼承之公示催告。
五、依家事事件法第127條第4 項，裁定如主文。
中　　華　　民　　國　　111 　年　　10　　月　　17　　日
                   家事法庭     法  官　曾建豪
以上正本係照原本作成。
如對本裁定抗告須於裁定送達後10日內向本院提出抗告狀，並繳
納抗告費新臺幣1,000元。
中　　華　　民　　國　　111 　年　　10　　月　　17　　日
                                書記官　盧品蓉